【裁判字號】    92,台上,5514
【裁判日期】    921002
【裁判案由】    搶奪
【裁判全文】
最高法院刑事判決                              九十二年度台上字第五五一四號
    上  訴  人  甲○○
右上訴人因搶奪案件，不服台灣高等法院台中分院中華民國九十二年八月五日第二審
判決（九十二年度上訴字第三六九號，起訴案號：台灣台中地方法院檢察署九十年度
偵字第二一一六二號），提起上訴，本院判決如左：
    主  文
上訴駁回。
    理  由
按刑事訴訟法第三百七十七條規定，上訴於第三審法院，非以判決違背法令為理由，
不得為之。是提起第三審上訴，應以原判決違背法令為理由，係屬法定要件。如果上
訴理由狀並未依據卷內訴訟資料，具體指摘原判決不適用何種法則或如何適用不當，
或所指摘原判決違法情事，顯與法律規定得為第三審上訴理由之違法情形，不相適合
時，均應認其上訴為違背法律上之程式，予以駁回。本件原判決維持第一審論處上訴
人甲○○搶奪罪刑之判決，駁回其在第二審之上訴。已詳敘認定犯罪事實之依據及憑
以認定之理由，並對上訴人否認犯罪之辯詞，如何不足採，均已依據卷內資料予以指
駁及說明，從形式上觀察，原判決並無任何違背法令之處。原判決依憑上訴人於警訊
及偵查中之部分供述，被害人黃惠雯於警訊及原審之指訴，核與同案被告郭益勝供述
情節大致相符，證人即台中市警察局第三分局東區分駐所警員陳振成於原審之證述，
及其他調查證據取捨之結果（見原判決理由一），認定上訴人確有本件搶奪犯行，摒
棄不採上訴人所為之辯詞，經核其證據之取捨及證明力之判斷於法均無不合。上訴意
旨稱伊見被害人停車開門時，將皮包放在機車腳踏板上，而將其取走，應構成竊盜而
非搶奪云云。惟按刑法第三百二十五條第一項所稱之「搶奪」，係指乘人不備或不及
抗拒而公然攫取他人支配範圍以內之物，移轉於自己實力支配下之行為而言。查本件
被害人於原審時證稱：「皮包原來掛在機車上，我當時已把皮包拿到手上，一手準備
開大門時，被告從後面搶我皮包……」等語，則該皮包仍在被害人實力支配之範圍內
，依上說明，其所為應屬搶奪行為之範疇，核與竊盜行為係乘人不知之際，而以隱密
之方法和平竊取者，顯不相同，故原判決依搶奪罪論擬，於法並無不合。又上訴意旨
稱伊當時有喝酒，以致精神耗弱而犯罪，應依刑法第十九條減刑，且伊亦符合刑法第
六十二條自首之要件，原判決未予適用自首，有判決不適用法則之違法等語，係就原
判決理由一之(三)(四)已詳為論斷與說明之事項，再為事實上之爭辯，殊非適法之第三審
上訴理由。其餘上訴意旨徒憑己意，對原審採證認事職權之適法行使，任意指摘，顯
與法定上訴第三審之形式要件不符，其上訴違背法律上之程式，應予駁回。又本件為
程序判決，上訴人請求宣告緩刑，無從審酌，併予敘明。
據上論結，應依刑事訴訟法第三百九十五條前段，判決如主文。
中      華      民      國    九十二    年      十      月      二      日
                              最高法院刑事第五庭
                                  審判長法官  謝  家  鶴
                                        法官  洪  文  章
                                        法官  花  滿  堂
                                        法官  陳  世  淙
                                        法官  洪  佳  濱
      右正本證明與原本無異
                                              書  記  官
中      華      民      國    九十二    年      十      月     十三     日


司法院資訊處製作；財團法人民間司法改革基金會備份。
